臺灣臺中地方法院簡易民事判決
110年度中簡字第3491號
原      告  宋雨璇  
被      告  台灣理財通有限公司

法定代理人  黃資渟  
訴訟代理人  廖芳欣  

上列當事人間確認本票債權不存在事件，本院於民國111年3月17
日言詞辯論終結，判決如下：
    主      文
確認被告就其持有如附表所示之本票，於超過本院110年度司票
字第5167號本票裁定所示債權以外之部分，對原告之票據債權不
存在。
原告其餘之訴駁回。
訴訟費用由被告負擔4分之1，餘由原告負擔。
    事實及理由
一、原告主張：
  ㈠被告持有以原告為發票人，如附表所示之本票（下稱系爭本
    票），並就其中新臺幣（下同）59,000元及自民國109年12
    月8日起至清償日止，按年息百分之6計算之利息（下稱相關
    利息）部分，向本院聲請本票裁定，經本院以110年度司票
    字第5167號裁定（下稱系爭本票裁定）准予強制執行。惟原
    告並未簽發任何本票，不知系爭本票從何而來，且原告從未
    收到任何本票副本以供確認。
　㈡對被告答辯之陳述：
  ⒈嗣想起，原告當時有欠銀行的債務，因不知道如何理債，所
    以請被告幫忙，被告說一定要簽系爭本票後才會幫原告跟銀
    行去協商，所以原告便簽發了系爭本票，但是事實上被告並
    沒有協助原告去跟銀行進行協商，都是原告自己在聯繫銀行
    ，所以原告付了2萬元之後就不想再付了。當初與被告簽約
    的時候原告確實不太了解，但是事後被告確實有寄規劃書給
    原告，上面有提醒原告要寄一些個人資料給銀行。原告有寄
    給銀行，但後來協商之類的都是原告自己處理，原本以為是
    被告要去跟銀行談，而不是原告自己談，如果是原告自己去
    談，這樣收取79,000元之費用並不合理。 
  ⒉當初被告公司承辦的賴專員先用LINE與原告聯絡，傳合約給
    原告看，確認沒有問題之後，賴專員用電話與原告聯繫，但
    是專員沒有在電話中告訴原告後續是原告自己要跟銀行協商
    ，是銀行後續要跟原告協商時，原告問賴專員才知道這部分
    被告不介入，後來賴專員有把合約的紙本寄給原告，原告簽
    名之後再寄回去給被告公司。被告公司大概一個月後有把他
    們擬定的跟銀行協商的申請書、還有規劃書等寄給原告，資
    料裡面有好幾份。原告後來跟銀行協商的時候也是跟銀行講
    完電話後，針對有疑問的部分自己另外打電話問賴專員，原
    告無法在跟銀行行員一邊通電話時一邊詢問賴專員，只能與
    銀行通完電話後再打電話問賴專員，且賴專員好像不太懂法
    律，他會把電話轉給法律部門的小姐回答原告的問題，原告
    認為被告提供這樣的服務價值只有2萬元。原告有一個懂法
    律的朋友想要幫我，所以才會自稱是原告的先生，幫原告處
    理事情。
　⒊為此，依法提起本件確認之訴等語。並聲明：⑴確認被告所持
    有以原告為發票人，如附表所示之系爭本票對原告之債權全
    部不存在。⑵訴訟費用由被告負擔。
二、被告則以：
  ㈠原告主張其未曾簽發系爭本票，惟該本票上發票人名字之字
    跡與起訴狀上具狀人之簽名字跡相仿，難認非原告所簽署。
　　系爭本票裁定所載之金額為79,000元，惟原告已給付2萬元
    ，故被告還剩59,000元之票據債權及相關利息可請求。當時
    原告是先與被告簽立消費者債務清理專案委辦契約書（下稱
    系爭契約，見本院卷第61頁），被告是協助原告寫協商的規
    劃書，並寄給原告，當時LINE上有留存被告寄規劃書給原告
    的證明（見本院卷第63頁），寄給原告之後，原告再按照被
    告的規劃計畫提供個人資料給銀行去做申請，因為被告不可
    能幫原告填寫個人資料交付給銀行。後續如果原告有一些問
    題，被告也可以協助回答。收費標準是依照原債務無擔保的
    金額部分計算，如果原告的債務在100萬元以下，會用10％來
    計算收取的服務費，原告的債務當初初估是104萬元左右，
    扣除尾數，再減免收費比例，即以8％的標準計算收費，其後
    ，又減免1,000元，得出79,000元的服務費約定，而兩造約
    定之服務內容包括協商的規劃書及後續諮詢服務，系爭契約
    第7條有載明（見本院卷第61頁）。
  ㈡原告之案件一開始由被告公司職員賴專員負責，賴專員幫原
    告規劃狀況比較適合走協商，與原告簽約後案件會有協商部
    門的人負責，後續的部分就會由負責協商的人員來與原告聯
    繫，兩造是109年12月6日訂立系爭契約，系爭本票是109年1
    2月8日原告所簽，109年12月11日負責協商的人員還有跟原
    告加LINE聯繫，被告109年12月16日完成規劃寄件給原告，
    原告109年12月17日寄件給銀行端，被告109年12月18日、25
    日、27日都分別有向原告提醒後續協商的注意事項，直到11
    0年1月20日，原告來電告知被告，原告之債權銀行有提出方
    案內容了，但是原告不想辦，所以係因可歸責於原告的原因
    沒有辦成，有一位自稱是原告先生的男子告知被告說原告不
    想辦理了。原告的職業是警察，應該對於相關法律問題略為
    瞭解，現在卻稱均不清楚，或是用其他的方式說當初約定的
    金額太高，這點被告無法接受。而且原告現在已經辦理更生
    聲請、進入消債程序了，被告的債權金額將來在程序過程中
    可能會因此而減縮，故於本件訴訟中，被告不再減縮債權金
    額洽談和解事宜等語，資為抗辯，並聲明：1.原告之訴駁回
    。2.訴訟費用由原告負擔。
三、得心證之理由：
　㈠按確認之訴，非原告有即受確認判決之法律上利益者不得提
    起，民事訴訟法第247 條定有明文，所謂即受確認判決之法
    律上利益，係指法律關係存否不明確，原告在法律上之地位
    有不安之狀態存在或受侵害之危險，而此種不安之狀態或危
    險，能以確認判決除去者而言。被告既持系爭本票向本院聲
    請系爭本票裁定准許強制執行，原告自受有強制執行之不利
    益，而該不利益得以確認判決加以除去，其提起本件確認之
    訴，即有確認利益，合先敘明。
　㈡原告主張被告執有系爭本票，並向本院聲請對原告就系爭本
    票中59,000元及相關利息部分為本票裁定，經本院以系爭本
    票裁定，准予強制執行等情，業經調閱本院系爭本票裁定卷
    宗核閱屬實，並有系爭本票及系爭本票裁定等件影本在卷可
    憑（見本院卷第35、45-46頁），且為被告所不爭執（見本
    院卷第31、57-59、67-69頁），堪信為真。至原告主張其當
    時積欠銀行債務，不知道如何理債，託請被告協助與銀行進
    行協商，並因此簽定系爭契約、簽發系爭本票，惟後續與銀
    行協商時，被告並未協助原告參與，故被告所提供之本件服
    務價值應僅值2萬元（見本院卷第58、68頁），原告業已給
    付2萬元予被告，系爭本票所示之系爭本票債權今已不存在
    等語，被告並不否認系爭本票所示之2萬元債權已因原告交
    付款項而不存在（見本院卷第58頁），然辯稱：系爭本票其
    餘之59,000元及相關利息債權即如系爭本票裁定所示之債權
    （見本院卷第45頁），對於被告而言仍屬存在。是本件之爭
    執點厥為：原告是否需就系爭本票裁定所示票據債權範圍，
    負票據上之責任？
  ㈢按本票雖為無因證券，然發票人非不得以自己與執票人間所
    存之抗辯事由對抗執票人；次按當事人主張有利於己之事實
    者，就其事實有舉證之責任但法律別有規定，或依其情形顯
    失公平者，不在此限，民事訴訟法第277條定有明文。民事
    訴訟如係由原告主張權利者，應先由原告負舉證之責，若原
    告先不能舉證，以證實自己主張之事實為真實，則被告就其
    抗辯事實即令不能舉證，或其所舉證據尚有疵累，亦應駁回
    原告之請求（最高法院105年度臺上字第2214號、第2317號
    號判決意旨參照），本件兩造既為系爭本票之直接前後手，
    原告自得以自己與被告間所存之抗辯事由對抗被告。
  ㈣經查：原告主張當時積欠銀行債務，不知道如何理債，所以
    託請被告協助原告與銀行進行協商，兩造並於109年12月6日
    簽立系爭契約，有系爭契約在卷可憑（見本院卷第61頁），
    且為兩造所不爭執（見本院卷第58頁），堪認屬實。觀諸系
    爭契約第7條約定：「乙方（即被告，下同）依據甲方（即
    原告，下同）所提供之說明與資料，協助甲方以書面文件寄
    給債權金融機構請求共同協商，乙方提供諮詢服務，為甲方
    爭取較原貸款條件更優惠之方案，當金融機構通知願意提供
    優惠條件，並允可進行簽約事宜時，甲方須全力配合債權銀
    行相關程序。反之，若因甲方個人因素致無法與債權銀行簽
    立協議書時，甲方自行負責與乙方無關，惟甲方仍需將委辦
    服務費用全數繳足」（見本院卷第61頁），足見被告應對原
    告提供之服務內容為：依據原告所提供之說明與資料，協助
    原告以書面文件寄給債權金融機構請求共同協商，被告提供
    諮詢服務，為原告爭取較原貸款條件更優惠之方案，當金融
    機構通知願意提供優惠條件，並允可進行簽約事宜時，原告
    須全力配合債權銀行相關程序，並未包含「被告需介入原告
    與債權金融機構間之協商事宜」或「被告親自與原告之債權
    金融機構進行協商」等情。而本件被告之承辦人員確實有依
    約將其為原告擬定與銀行協商之申請書及規劃書等寄送予原
    告，並有就後續協商問題提供原告相關諮詢，據原告陳明在
    卷（見本院卷第68頁），且有兩造LINE對話紀錄翻拍照片在
    卷可佐（見本院卷第63頁），是應認被告已依兩造所簽訂之
    系爭契約履行債務，原告空言泛稱被告所提供之前開服務內
    容，僅價值2萬元等語，缺乏依憑，難以採認。再者，本院
    酌以原告並未能就其簽定系爭契約、簽發系爭本票之際有何
    意思表示不自由之處，及被告有何其他違反系爭契約之事由
    ，舉證以實其說，則基於契約自由、私法自治原則，當事人
    意思自主下所簽訂之系爭契約，兩造均應受系爭契約效力所
    拘束，原告單方主張被告所提供服務之價值僅值2萬元，及
    當初系爭契約約定之費用金額過高等節，均無足採。況原告
    事後係因個人因素而未與債權銀行簽立協議書，經被告答辯
    ：「直到1月20日原告來電告知債權銀行有提出方案內容了
    ，但是她不想辦，所以是可歸責原告的原因沒有辦成，因為
    來電的是一個男生說是原告的先生，說不辦理」等語在卷（
    見本院卷第68頁），原告並未爭執（見本院卷第69頁），是
    依系爭契約第7條後段（見本院卷第61頁），原告仍須將委
    辦之服務費用全數繳足予被告。
  ㈤依前所述，原告於被告履行系爭契約義務後，業已依系爭契
    約給付2萬元予被告，系爭本票所載之79,000元票據債權，
    被告僅剩59,000元及相關利息可為請求，亦為被告所不爭執
    （見本院卷第58頁），是以系爭本票裁定所示之系爭本票中
    59,000元票據債權及相關利息，均應仍屬存在，且被告均得
    以向原告行使權利，原告本件主張系爭本票所示債權均不存
    在等語（見本院卷第16頁），應僅在超過系爭本票裁定所示
    之債權範圍外者，始屬有理由，應予准許，逾此部分之請求
    即無理由，應予駁回。
四、綜上所述，原告起訴求為判決確認被告執有如附表所示之系
    爭本票對原告之票據債權不存在，僅於超過系爭本票裁定所
    示之債權範圍外者，為有理由，應予准許，其餘則無理由，
    應予駁回。
五、本件事證已臻明確，兩造其餘攻擊防禦方法，核與判決結果
    不生影響，爰不逐一論述。
六、訴訟費用負擔之依據：民事訴訟法第79條。 
中　　華　　民　　國　　111 　年　　3 　　月　　31　　日
                  臺灣臺中地方法院臺中簡易庭
                                  法　官　林秉暉
以上為正本係照原本作成。
如不服本判決，應於送達後20日內，向本院提出上訴狀並表明上
訴理由，如於本判決宣示後送達前提起上訴者，應於判決送達後
20日內補提上訴理由書（須附繕本）。如委任律師提起上訴者，
應一併繳納上訴審裁判費。
中　　華　　民　　國　　111 　年　　3 　　月　　31　　日
                                  書記官  王志伃　　　　　　　　　　　　
附表：即本院110年度司票字第5167號本票裁定所示之本票　　
      　
編號 發票日 （民國） 票面金額 （新台幣） 到期日 利息起算日 票據號碼 ⒈ 109年12月8日 79,000元 未載 109年12月8日 未載